【裁判字號】    97,上訴,1449
【裁判日期】    970729
【裁判案由】    偽造文書
【裁判全文】
臺灣高等法院臺中分院刑事判決        97年度上訴字第1449號
上  訴  人
即  被  告  乙○○
上列上訴人因偽造文書案件，不服臺灣臺中地方法院中華民國97
年3月26日第一審判決（96年度訴字第3351號，起訴案號：臺灣
臺中地方法院檢察署96年度偵續字第336號），提起上訴，本院
判決如下：
    主  文
上訴駁回。
    事實及理由
一、本案經本院審理結果，認第一審判決認事用法及量刑均無不
    當，應予維持，並引用第一審判決書記載之事實、證據及理
    由（如附件） 。
二、上訴人即被告（下稱被告）乙○○上訴意旨略以：(1)、被告
    主觀上無變造私文書之犯罪故意：依被告之認知，系爭租約
    經雙方磋商後，約定租期自93年10月10日起至94年10月9日
    止共一年，租金給付方式係一次給付3個月，當時並約定由
    雙方各自修改所持之契約書，故被告主觀上認有權修改；(2)
    、被告之行為客觀上並不該當變造私文書之構成要件：證人
    廖惠美係告訴人之配偶，其證明力顯有爭議，且修改內容係
    經雙方當事人合意，若被告有意變造，大可變更每月租金數
    額或直接終止租約，且告訴人實際給付租金方式為逐月給付
    而非3個月給付一次，故被告修改系爭契約並不致生任何損
    害等語，指摘原判決不當。惟查，證人丙○○與廖惠美均於
    原審具結作證，擔保渠等證言之憑信性，即若有虛偽情事，
    自應負偽證罪責，且原審憑以認定被告犯罪之證據，另有告
    訴人及被告各自提出之系爭租約1份存卷可憑，亦經原審勘
    驗字跡予以比對，有勘驗筆錄可參，故原審自非單以證人丙
    ○○、廖惠美之證述為其認定依據。被告雖一再辯稱伊與告
    訴人雙方於契約訂立後有經合意修改，惟卻未能提出證據以
    供查證，空言所辯自難採信。另按「刑法第二百十條所稱足
    生損害於公眾或他人，以有損害之虞為已足，不以實際發生
    損害為要件。」最高法院著有43年台上字第387號判例意旨
    可資參照。次按，民法第439條第1項前段規定「承租人應依
    約定日期，支付租金」，同法第450條第1項規定「租賃定有
    期限者，其租賃關係，於期限屆滿時消滅。」故有關租賃期
    間及租金給付方式之約定，均為租賃契約之重要事項。本案
    被告擅自修改系爭租約之租賃期間及租金給付方式，自有生
    損害於告訴人之虞，何況於95年1月10日，因告訴人與被告
    就租賃契約發生爭執，經告訴人報警後，由被告持系爭租約
    向到場處理之臺中縣警察局霧峰分局員警表示伊與告訴人間
    之租約已到期等情，業據證人丙○○於原審具結證述明確，
    被告對此亦不爭執，顯然被告已提出並主張經變造部分之內
    容，自已生損害於告訴人，被告辯稱其修改系爭契約並不生
    損害於何人云云，顯不足採。本案被告仍執陳詞提起上訴，
    其上訴無理由，應予駁回。
三、據上論斷，應依刑事訴訟法第三百七十三條、第三百六十八
    條，判決如主文。
本案經檢察官甲○○到庭執行職務。
中    華    民    國    97    年    7    月    29     日
            刑事第十庭  審判長法  官  林  照  明
                              法  官  蔡  名  曜
                              法  官  郭  瑞  祥
上列正本證明與原本無異。
如不服本判決應於收受送達後十日內向本院提出上訴書狀，其未
敘述上訴之理由者並得於提起上訴後十日內向本院補提理由書（
須附繕本）。
                              書記官  李  妍  嬅
中    華    民    國    97    年    7     月    29    日


司法院資訊處製作；財團法人民間司法改革基金會備份。
